臺灣士林地方法院刑事附帶民事訴訟判決　　八十九年度附民字第一七四號
　　原　　　告　甲○○
　　被　　　告　乙○○
　　　　　　　　丙○○
　　　　　　　　丁○○
　　　　　　　　戊○○
　　共　　　同
右列被告因八十九年度易字第七五七號偽造文書案件，經原告提起附帶民事訴訟，本
院判決如左：
    主  文
原告之訴及假執行之聲請均駁回。
    理      由
一、原告起訴主張：被告乙○○、丙○○、丁○○與原告係同胞兄弟，被告戊○○為
    丙○○之配偶，兩造均為源吉實業股份有限公司（下稱源吉公司）、十字堂股份
    有限公司（下稱十字堂公司）、森大企業股份有限公司（下稱森大公司）之股東
    兼三家公司之董事、董事長（按三家公司均為家族公司，由兩造及其他同胞兄弟
    暨其子女共六大房組成），原告數十年來均為三家公司之執行董事兼財務經理，
    代表未參與三家公司業務執行之其他兄弟監督並主管三家公司財務等事項（保管
    公司支票簿、存摺），被告意圖獨攬三家公司之財務，遂其掏空公司資產之意圖
    ，竟無中生有，於民國八十七年七月二十九日偽造臨時股東會記錄，並進而製作
    虛偽董事會記錄，偽選被告戊○○為三家公司董事長，並共謀違法行使職權，將
    三家公司在彰化銀行城東分行、台北銀行南京東路分行、合作金庫城東支庫固有
    之業務帳戶內現金（含應收帳款票據一千多萬元），取出轉入新設之公司戶頭，
    使原告保管之舊有公司存摺及支票簿失效，架空原告之財務經理權，上開事實，
    業據檢察官提起公訴，原告自同年八月下旬返國至公司上班始悉上情，致公司職
    員幹部均因上情而不聽從原告指揮，甚至當面抗拒原告指示，原告擔任公司財務
    主管數十年，手握重權，茲突然淪為無所事事，職員幹部均不理睬甚至被竊笑之
    窘境，似此情形任何人均無顏繼續留在公司上班，原告乃自八十七年九月一日起
    未至公司上班，奔走於股東、律師間尋求解決之道。按被告共同侵權行為，侵害
    原告在兩造所屬三家公司業務上之一般及工商業務信用，致原告因而無顏在公司
    繼續上班，致原告數十年來權威，一日淪為下屬不睬、甚至遭職員面拒、背後竊
    笑之窘境，原告心神痛苦實非筆墨所能形容，核被告財力甚豐，原告亦有一定身
    份地位，爰請求被告連帶賠償精神慰撫金一百萬元云云。並聲明求為判決（一）
    被告應連帶給付原告一百萬元及如起訴狀送達翌日至清償日止，按週年利率百分
    之五計算之利息。（二）原告願供擔保請求宣告假執行。（原告原請求被告應連
    帶給付原告五百九十二萬六千八百元及如起訴狀附表所示之利息暨自八十九年八
    月一日起每月十日給付原告十萬零七千六百元及分別至清償日止，按週年利率百
    分之五計算之利息。），被告等則以：原告本件附帶民事訴訟，因屬重行起訴（
    與原告八十九年七月廿八日提呈於鈞院民事庭之起訴狀所請求者屬同一事件，被
    證一），被告曾於八十九年十一月九日具狀主張，依刑事訴訟法第四百九十條規
    定，原告之起訴程序違背同法第三百零三條第二款「同一事件重行起訴」之規定
    ，起訴並不合法等語資為抗辯，求為判決如主文所示。
二、按附帶民事訴訟除本編有特別規定外，準用關於刑事訴訟之規定，又法院認為原
    告之訴不合法，應以判決駁回之，刑事訴訟法第四百九十條前段、第五百零二條
    第一項有明文，再者，禁止重訴之訴訟，不問其型態為本訴、反訴或現已繫屬於
    刑事法院之附帶民事訴訟法均屬之（最高法院七十二年台上字第四五八號判決參
    照），查本件原告前於同一被告、同一事實之法律關係，對於被告等向本院提起
    損害賠償之訴（八十九年度訴字第八二二號），復經臺灣高等法院於九九十一年
    三月十二日以九十年度上字第九五五號判決，駁回原告之訴及假執行之聲請，並
    於九十一年六月十日確定，有該案之判決書、確定判決證明書一紙在卷可稽。
三、原告就同一法律關係提起本件之訴，依民事訴訟法二百五十三條規定，自應認為
    不合法。爰依刑事訴訟法第五百零二條第一項前段判決如主文。
中      華      民      國      九十一      年    八    月    二十一    日
                                    臺灣士林地方法院刑事第一庭
                                        法  官  蔡  明  宏
右正本證明與原本無異。
對於本判決如不服非對刑事判決上訴時不得上訴並應於送達後十日內向本院提出上訴
狀。
                                        書記官  陳  漢  朝
中      華      民      國      九十一      年    八    月    二十八    日
